【裁判字號】    92,自,150
【裁判日期】    920922
【裁判案由】    詐欺
【裁判全文】
臺灣士林地方法院刑事裁定                          九十二年度自字第一五○號
    自  訴  人  丙○○○○有限公司  設台北市○○區○○路四段一二二號一樓
    代  表  人  丁○○
    代  理  人  張新安
    被      告  乙○○
                甲○○
右列被告因詐欺案件，經自訴人提起自訴，本院裁定如左：
    主  文
自訴駁回。
    理  由
一、按法院或受命法官於自訴案件第一次審判期日前訊問及調查結果，如認為案件有
    刑事訴訟法第二百五十二條至第二百五十四條之情形者，得以裁定駁回其自訴，
    同法第三百二十六條第三項定有明文。
二、本件自訴意旨略稱：自訴人丙○○○○有限公司（下簡稱超質感公司）係經營機
    車買賣業務。被告乙○○、甲○○於民國八十九年十月十四日，向自訴人代表人
    丁○○佯稱：要分期付款購買車牌號碼ＨＳＫ－九○三號重機車（三陽牌機車一
    ○○ＣＣ）乙輛，僅支付部分首款作為過戶登記、稅費之用，餘款新台幣（下同
    ）三萬六千四百元，約定分七期償還（每期五千二百元），並簽發商業本票七紙
    及切結書一份，作為債務之擔保，以取信自訴人，自訴人代表人不疑有詐，將上
    述機車一輛交付被告後，詎被告分文未付，旋即避不見面，逃匿無蹤，自訴人始
    知受騙，血本無歸。因認被告涉有刑法第三百三十九條第一項之詐欺取財罪嫌云
    云。
三、按犯罪事實應依證據認定之，無證據不得推定其犯罪事實，刑事訴訟法第一百五
    十四條定有明文。次按事實之認定，應憑證據，如未能發現相當證據，或證據不
    足以證明，自不能以推測或擬制之方法，以為裁判基礎；又認定不利於被告之事
    實，須依積極證據，苟積極證據不足為不利於被告事實之認定時，即應為有利於
    被告之認定，更不必有何有利之證據（最高法院四十年度臺上字第八六號、三十
    年上字第八一六號判例參照）。至於告訴人之告訴，係以使被告受刑事訴追為目
    的，是其陳述是否與事實相符，仍應調查其他證據以資審認（最高法院五十二年
    度台上字第一三○○號判例參照）。而自訴人之指訴，亦有前開判例之適用。
四、經查：
  (一)按刑法第三百三十九條第一項之詐欺罪，必須行為人自始基於不法所有之意圖，
    以客觀上足以使人陷於錯誤之手段，欺矇被害人使之交付財物，始足當之。若所
    使用之手段在客觀上不足以使人陷於錯誤，依最高法院四十六年度臺上字第二六
    ○號判例意旨，即不得以詐欺罪相繩。至於民事關係當事人間，債務人若有未依
    約定之債務本旨履行者，於社會一般交易經驗上原因非一，舉凡因不可歸責於己
    之事由致不能給付，或因合法主張抗辯事由而拒絕給付，或因財產、信用狀況緊
    縮而無力給付，甚至於債之關係成立後，始另起惡意遲延給付，皆有可能，非必
    出於自始無意給付之財產犯罪一端。而刑事被告依法不負自證無罪之義務，若別
    無足以證明被告自始意圖不法所有之積極證據，縱使其就所負債務惡意違約不為
    履行，仍僅為民事上之糾紛，實難以此單純債務不履行之狀態，即推定被告自始
    具有不法所有之詐欺意圖，而轉令其提出有利於己之反證。
  (二)被告乙○○、甲○○向自訴人丙○○○○有限公司購買車牌號碼ＨＳＫ－九○三
    號重機車乙輛，僅支付首期款，餘三萬六千四百元，分七期支付，每期五千二百
    元，為被告所不否認，並有被告所簽發之商業本票七紙及切結書一份附卷足參。
    惟被告未依約給付分期款項，固有不是，但並無積極證據證明被告有何施用詐術
    使自訴人代表人陷於錯誤而交付上開機車之事實，不能僅因客觀上債務不履行之
    情狀，遽謂被告有詐欺之犯行。自訴人既無法舉證證明被告對其施用詐術陷於錯
    誤而交付財物之情事，僅憑被告未依約給付貨款，尚難認構成詐欺取財罪，應認
    本件純屬單純之民事債務糾紛。況自訴人與被告於本院審理中已達成和解，被告
    願自九十二年十月五日至九十三年一月二十日分八期，每期給付四千六百元予自
    訴人付清車款，有和解書一份附卷可佐，自訴人代表人之代理人並表示係因被告
    積欠貨款，誤認為其涉犯詐欺罪，且表明願撤回自訴等語（參見本院九十二年九
    月十七日訊問筆錄），益徵被告並無不法所有之意圖。綜上所陳，本件被告之犯
    罪嫌疑不足，揆諸前開說明意旨，本件自訴應予駁回。
據上論結，應依刑事訴訟法第三百二十六條第三項、第二百五十二條第十款裁定如主
文。
中      華      民      國  九十二    年      九      月    二十二    日
                                臺灣士林地方法院刑事第六庭
                                    審判長法  官  趙  文  卿
                                          法  官  彭  洪  媛
                                          法  官  李  昆  霖
右正本證明與原本無異。
如不服本裁定應於送達後五日內向本院提出抗告狀。
                                          書記官  李  佩  真
中      華      民      國    九十二    年      九      月    二十四    日


司法院資訊處製作；財團法人民間司法改革基金會備份。
